臺灣臺中地方法院刑事判決　　　　　　　96年度易字第2944號
公　訴　人　臺灣臺中地方法院檢察署檢察官
被　　　告　乙○○
輔　佐　人　甲○○
上列被告因加重竊盜案件，經檢察官提起公訴（九十六年度偵字
第一一四六五號），本院判決如下：
    主    文
乙○○攜帶兇器竊盜，處有期徒刑陸月，如易科罰金，以新臺幣
壹仟元折算壹日。緩刑貳年。扣案之美工刀壹把沒收。
    犯罪事實
一、乙○○意圖為自己不法所有，本於竊盜之犯意，於九十六年
    五月二日十五時許，在位於臺中市○區○○路四九九號「大
    潤發大賣場」內，持其所有足以對人之生命、身體造成危害
    可供兇器使用之美工刀一把，趁「大潤發大賣場」店員林忠
    威疏於注意之際，即持上開美工刀割開「多芬乳霜洗面乳」
    外包裝後，再竊取該包裝內之多芬乳霜洗面乳一條，得手後
    ，藏於其所穿著之褲子口袋內，而欲離去「大潤發大賣場」
    之際，即為林忠威發現而報警處理並當場查獲，且扣得其所
    有供行竊所用之美工刀一把。
二、案經林忠威訴由臺中市警察局第二分局報請臺灣臺中地方法
    院檢察署檢察官偵查起訴。
    理    由
壹、有關證據能力之說明：
    按被告以外之人於審判外之言詞或書面陳述，除法律有規定
    者外，不得作為證據，刑事訴訟法第一百五十九條第一項固
    定有明文。惟被告以外之人於審判外之陳述，雖不符前四條
    之規定，而經當事人於審判程式同意作為證據，法院審酌該
    言詞陳述或書面陳述作成時之情況，認為適當者，亦得為證
    據，同法第一百五十九條之五第一項亦定有明文，是被告對
    證人（包括立於證人地位之共犯）之詰問權雖為被告應受保
    障之訴訟權能之一，但尚非不得拋棄。查本件被告及輔佐人
    不爭執證人林忠威於警詢中陳述之證據能力（見本院卷第二
    八頁），本院審酌證人林忠威警詢筆錄作成時之情況，認為
    適當，爰依刑事訴訟法第一百五十九條之五第一項之規定，
    認均為傳聞法則之例外，有證據能力。
貳、認定犯罪事實所憑之證據及論罪科刑：
一、上開事實，業據被告乙○○於警詢、偵查及於本院審理中坦
    承不諱，核與被害人林忠威於警詢中指述之失竊情節相符，
    並有贓物認領保管單、現場圖各一紙及查獲照片五幀在卷可
    稽。又被告乙○○雖因精神疾病有於國軍臺中總醫院中清分
    院、國軍臺中總醫院及行政院國軍退除役官兵輔導委員會臺
    中榮民總醫院就診之事實，業經本院向國軍臺中總醫院中清
    分院、國軍臺中總醫院及行政院國軍退除役官兵輔導委員會
    臺中榮民總醫院函查被告乙○○之病歷及門診紀錄表核閱無
    誤，惟此僅得證明被告乙○○曾因精神疾病於上開醫院就診
    ，尚難憑此遽而推論被告乙○○於案發當時之精神狀態已達
    不能辨識其行為違法或欠缺依其辨識而行為之能力，或者顯
    著減低其辨識行為違法或依其辨識而行為之能力的程度。再
    者，經本院將被告乙○○送請行政院衛生署草屯療養院施以
    精神鑑定結果，認依據被告乙○○之過去生活史、疾病史、
    身體檢查、精神狀態檢查、腦波檢查與心理評估結果，認為
    被告乙○○有「腦傷所致器質性腦症候群」的情形，但被告
    乙○○犯案時之認知功能狀態，未達刑法第十九條「行為時
    因精神障礙或其他心智缺陷，致不能辨識其行為違法或欠缺
    依其辨識而行為之能力者」或「行為時因前項之原因，致其
    辨識行為違法或依其辨識而行為之能力，顯著減低者」之情
    形，有該院九十六年十月十一日草療精字第七八七○號函送
    之被告乙○○精神鑑定報告書一份附卷可憑，故被告乙○○
    於行為時之精神狀況，被告乙○○尚難以其罹有精神病症為
    由，而獲刑法減刑之寬典。此外，並有贓物認領保管單一紙
    、照片二幀在卷可稽，且有被告所有之美工刀一把扣案可資
    佐證，被告之自白，與事實相符，應堪採信。本件事證已明
    ，被告之犯行，堪以認定。
二、按刑法第三百二十一條第一項第三款之攜帶兇器竊盜罪，係
    以行為人攜帶兇器竊盜為其加重條件，此所謂兇器，其種類
    並無限制，凡客觀上足對人之生命、身體、安全構成威脅，
    具有危險性之兇器均屬之。查本件被告所用以行竊之美工刀
    係金屬製品，至為鋒利，若持以揮砍，於客觀上足以對人體
    造成威脅，可認定為兇器；被告竟持之以行竊，核其所為，
    係犯刑法第三百二十一條第一項第三款之攜帶兇器竊盜罪。
    爰審酌被告素行、竊盜之動機、手段、攜帶兇器行竊嚴重危
    害人身安全至鉅，迄今尚未與被害人林忠威達成和解，並賠
    償其損害及犯後坦承犯行，態度尚稱良好等一切情狀，量處
    如主文所示之刑，並諭知易科罰金之折算標準。又被告前未
    曾受有期徒刑以上刑之宣告，有臺灣臺中地方法院檢察署刑
    案資料查註紀錄表及臺灣高等法院被告前案紀錄表各一份在
    卷可參，其因一時失慮，以致犯罪，信其經此偵、審程式，
    應知所警惕而無再犯之虞，本院認前開對其宣告之刑以暫不
    執行為適當，併予宣告緩刑二年，以啟自新。扣案之美工刀
    一把為被告所有供本件竊盜所用之物，業據其供明在卷，爰
    併依刑法第三十八條第一項第二款之規定宣告沒收。
據上論斷，應依刑事訴訟法第二百九十九條第一項，刑法第三百
二十一條第一項第三款、第四十一條第一項前段、第三十八條第
一項第二款、第七十四條第一項第一款，刑法施行法第一條之一
第一項、第二項前段，判決如主文。
本案經檢察官陳俊茂到庭執行職務。
中　　華　　民　　國　　96　　年　　12　　月　　3 　　日
                  刑事第九庭    審判長法  官  林慧英
                                      法  官  何世全
                                      法  官  余德正
以上正本證明與原本無異。
如不服本判決，應於收受送達後10日內向本院提出上訴書狀（應
敘述具體理由並附繕本）。
上訴書狀如未敘述理由，應於上訴期間屆滿後20日內補提理由書
於本院。
                                      書記官  廖日晟
中　　華　　民　　國　　96　　年　　12　　月　　3 　　日
附錄論罪科刑法條
刑法第321條
犯竊盜罪而有左列情形之一者，處六月以上、五年以下有期徒刑
：
一  於夜間侵入住宅或有人居住之建築物、船艦或隱匿其內而犯
    之者。
二  毀越門扇、牆垣或其他安全設備而犯之者。
三  攜帶兇器而犯之者。
四  結夥三人以上而犯之者。
五  乘火災、水災或其他災害之際而犯之者。
六  在車站或埠頭而犯之者。
前項之未遂犯罰之。
